臺灣新北地方法院民事判決
111年度訴字第1204號
原      告  陳建勳  
被      告  王莉茹  
訴訟代理人  楊愛基律師
上列當事人間請求返還不當得利事件，經本院於民國111年8月25
日言詞辯論終結，判決如下：
    主  文
一、被告應給付原告新台幣（下同）801,694元。
二、訴訟費用由被告負擔。
三、本判決於原告以267,000元供擔保後，得為假執行。但被告
    如於假執行程序實施前，以801,694元為原告預供擔保，得
    免為假執行。
    事實及理由
一、原告訴之聲明如主文第一項所示，及願供擔保請准宣告假執
    行。主張略以：
　㈠我係於民國109年7月5日接到自稱HITO本舖工作人員的電話，
    稱因為系統故障自動升級為高級會員，需繳升級費用，為我
    拒絕，該人員說會由銀行人員告知如何取消。嗣我接到自稱
    銀行服務人員李主任來電，要求我到超商ATM操作取消認證
    碼，致我陷於錯誤，操作ATM而將款項匯至「000-000000000
    0000000」之帳戶，計有四筆：29,989元、29,985元、30,00
    0元、28,000元。李主任之後告知我的匯款帳後最後一碼輸
    入錯誤，需隔天向銀行申請追回金額。同年7月6日李主任來
    電，要我要重新輸入認證碼，我又陷於錯誤，操作ATM而將
    款項匯至「000-0000000000000000」號帳戶499,123元、匯
    至「000-0000000000000000」號帳戶499,123 元、匯至被告
    所有之合作金庫帳戶「帳號：000-0000000000000000」計40
    0,345元，及匯至被告所有郵局帳戶「帳號000-00000000000
    00000」共兩筆款項：301,349元、100,000元（匯入被告所
    有之帳戶內共有三筆，金額共計801,694元，以下合稱被告
    系爭帳戶）。後李主任告知，因為金資中心追查到我的帳號
    一天内有大量資金流動，懷疑我在洗錢，所以7月6號認證的
    錢全部卡在線上，需要我拿100萬元證明錢是我自己的，我
    表示已經沒有錢。後來李主任又說已向金資中心申請，只需
    要我提供100萬的30%作為資金證明。我遂於同年7月7日向家
    人借30萬元，並依李主任指示，將多筆款項分別匯至「000-
    0000000000000」號帳戶99,985 元、「000-000000000000」
    號帳戶兩筆：99,983元、29,989元、「000-0000000000000
    」號帳戶29,923元、「000-000000000000」號帳戶19,985 
    元、「000-0000000000000」號帳戶19,985元。李主任告知
    需要等金資中心認證結束即可拿回所有金錢。同年7月7日晚
    上，又有自稱金資中心之人來電要我在一天内補齊70萬元資
    金證明。當晚我跟家人溝通，家人要我報警，我即向高雄市
    政府警察局三民第二分局民族派出所報案，始發覺受騙。
　㈡被告提供其系爭帳戶資料供詐騙集團使用，雖獲臺灣新北地
    方檢察署109年度偵字第41171、29584、30125號為不起訴處
    分（下稱系爭不起訴處分）。但詐欺案件中提供人頭帳戶者
    ，應屬共同侵權行為人，應負連帶損害賠償責任。被告未盡
    妥善保管金融機構帳號密碼等重要物品的責任，也未能發現
    帳戶遭犯罪使用而及時報案阻止，造成我的損失。且被告辯
    稱當初是透過LINE辦理貸款而被騙取銀行帳號、密碼，為何
    不是選擇正常的貸款管道，實有違常理，這表示被告應當知
    道自己行為的風險仍決定這樣做，足認其有過失存在。此外
    ，兩造互不認識，也無給付利害關係等理由存在，被告無故
    收受原告的匯款，原告亦得基於不當得利的規定，請求被告
    如數返還等語。
二、被告聲明原告之訴駁回，如受不利益判決，願供擔保請准免
    為假執行。並以下列情詞置辯：
　㈠本件原告匯款至被告帳戶共有三筆，金額共計801,694元一事
    ，被告不爭執。至原告所列其他匯款，均與被告無關。
　㈡被告並非因用LINE貸款而提供系爭帳戶的帳號、密碼供詐騙
    集團使用。事實上，被告係於109年6月30日在臉書社團應徵
    工作，雖於應徵過程中已數次詢問工作内容，如：是否為行
    政助理、上班是否固定、兼職可否投勞健保，並提供帳戶為
    薪資轉帳使用。惟仍不幸遭到自稱「李政騏」之人詐騙，「
    李政騏」於訊息中解釋工作内容是為會計師事務所節約成本
    ，且被告自己使用自己帳戶也不會有什麼問題等語，取得被
    告之信任，並指示被告提領自己帳戶内之金錢，交付予詐欺
    集團成員。被告也是遭詐騙的受害人，此業經檢察官偵查後
    予以系爭不起訴處分。是以，被告係因聽信詐騙集團捏造之
    工作内容，因此受騙，於非自願之情形下，將自己帳戶内之
    金錢，提領交付予詐騙集團之成員，難認為被告有與詐欺集
    團共同實施犯罪之意思，被告從未參與詐欺原告金錢之行為
    ，原告主張被告應負共同詐欺之侵權行為責任云云，並不可
    採。
　㈢本件原告所指之侵權行為，係指其遭詐欺而匯款，此事被告
    並無任何參與、造意或幫助。被告之帳戶遭詐騙集團利用，
    係被告遭到詐騙集團詐騙所致，並非被告有何故意或過失行
    為。原告將金錢匯入被告帳戶，係原告自己之行無，與被告
    無關。至於被告嗣後將原告所匯入之金錢提領並交付予詐騙
    集團成員，亦係遭到詐騙集團之詐騙，並非出於侵害原告權
    利之意思。原告主張被告有故意或過失之侵權行為，並非事
    實。
　㈣按不當得利之受領人，不知無法律上之原因，而其所受之利
    益已不存在者，免負返還或償還價額之責任，民法第182條
    第1項定有明文。本件被告帳戶雖然遭到原告匯入801,694元
    ，而受有不當利益，然被告並不知悉原告遭詐欺之情事，且
    被告也受到詐欺集團之詐編，而將原告所匯之金錢提領交還
    予詐騙集團之成員，參照上開規定，被告所受之利益並不存
    在，對原告免負返還或償還價額之責任。
三、本院之認定：
　㈠本件原告有將801,694元匯入被告前述帳戶一事，為兩造所不
    爭執，自堪信為真實。
　㈡按民法第179條規定：無法律上之原因而受利益，致他人受損
    害者，應返還其利益。雖有法律上之原因，而其後已不存在
    者，亦同。又主張不當得利請求權者，對於不當得利之成立
    要件，固應負其舉證責任。而所謂應負舉證責任者，不外乎
    必須證明請求權人與受領人間存在給付之關係；受領人因其
    給付而受有利益，致其受損害；並就受領人之受益為無法律
    上之原因，舉證證明該給付欠缺給付之目的（最高法院100
    年台上字第1377號判決意旨參照）。經查，本件原告將801,
    694元分三筆匯入被告帳戶一節，是因為遭到詐騙集團之詐
    騙，並非與被告間有何契約或其他債權、債務關係而需付款
    。被告亦不爭執其本人與原告間並無任何契約或其他債權、
    債務等原因關係。因此，原告給付上開款項之行為，自始即
    欠缺給付目的，被告收受原告給付之801,694元，不具有給
    付之法律上原因。是被告收受該款項，對於原告而言既不具
    有給付之法律上原因，足徵被告受有該801,694元款項之利
    益，並致原告受有801,694元之損害，其損害與受益間具有
    相當因果關係，符合不當得利之構成要件。
　㈢被告辯稱：原告所匯801,694元之款項，因被告受詐騙集團所
    騙，將之提領後交給詐騙集團成員，因此被告所受利益已經
    不存在，免負返還之責等語。本院查：按民法第182條第1項
    規定：「不當得利之受領人，不知無法律上之原因，而其所
    受之利益已不存在者，免負返還或償還價額之責任。」上開
    規定所謂其所受之利益已不存在者，非指所受利益之原形不
    存在者而言，原形雖不存在，而實際上受領人所獲財產總額
    之增加現尚存在時，不得謂利益已不存在。如不當得利之受
    領人所受利益為金錢時，因金錢具有高度可代替性及普遍使
    用性，祇須移入受領人之財產中，即難以識別。是原則上無
    法判斷其存在與否，除非受領人能明確證明確以該金錢贈與
    他人，始可主張該利益不存在（最高法院41年台上字第637
    號、107年台上字第410號、93年台上字第1980號判決要旨參
    照）。是以，本件被告如以所受利益已不存在為抗辯事由，
    自應由被告負舉證責任。經查，本件被告所受利益為金錢，
    且該801,694元已確實匯入被告系爭帳戶之中，且依被抗辯
    所述，系爭帳戶一直在被告的使用之中，係由被告本人將前
    開款項提出，再以現金方式交付給詐騙集團成員。由此可見
    ，本件被告所受原告匯入801,694元之利益，並未曾因被告
    贈與他人或其他無償行為而不存在，只是交付給第三人而已
    ；苟被告辯稱其係受騙而交付款項一事屬實，則被告對該受
    領801,694元之第三人，仍享有返還受騙款項之請求權存在
    ，可認該利益是以其他變形存在於其財產之中，尚難認其所
    受利益已不存在。因此，本院認被告抗辯其所受利益事後已
    不存在一事，並未盡其舉證責任，而此一無法舉證之不利益
    結果，應由被告承擔。從而，本件被告此部分辯解，無從採
    認。
四、綜上所述，被告受領系爭801,694元款項，對於原告而言，
    應屬無法律上原因而受利益，並造成被上訴人受有損害，則
    原告本於民法第179條不當得利之法律關係，請求被告給付8
    01,694元，為有理由，應予准許。又兩造陳明願供擔保請准
    宣告假執行及免予假執行部分，核無不合，爰分別酌定相當
    之擔保金額予以准許。
五、本件事證已臻明確，兩造其餘主張、陳述及所提之證據暨攻
    擊防禦方法，經核與判決結果無影響，毋庸再一一審酌。
六、訴訟費用負擔之依據：民事訴訟法第78條。
中　　華　　民　　國　　111 　年　　9 　　月　　15　　日
                  民事第六庭    法　官　許映鈞
以上正本，係照原本作成。
如對本判決上訴，須於判決送達後20日內向本院提出上訴狀。如
委任律師提起上訴者，應一併繳納上訴審裁判費。
中　　華　　民　　國　　111 　年　　9 　　月　　15　　日
                            書記官　陳逸軒